【裁判字號】    99,交抗,571
【裁判日期】    990129
【裁判案由】    違反道路交通管理處罰條例
【裁判全文】
臺灣高等法院交通事件裁定             99年度交抗字第571號
抗  告  人
即受處分人  甲○○
                      3樓
上列抗告人即受處分人因違反道路交通管理處罰條例案件，不服
臺灣板橋地方法院中華民國98年12月31日所為裁定（98年度交聲
字第3573號），提起抗告，本院裁定如下：
    主  文
抗告駁回。
    理  由
一、抗告意旨略以：抗告人即受處分人甲○○（簡稱抗告人）於
    案發當時視線僅看到對向內側車道有待轉車，因未見其他車
    輛始左轉，待行至對向中線車道，一部直行喜美休旅車約在
    6 部車的距離向其按喇叭，其非不禮讓直行車，而係車頭已
    過對向內側車道，只好繼續前行，當時除前開待轉車及直行
    之喜美車外，其未見其他車輛（包括被害人車輛），嗣其右
    後車門被撞（以為是直行之喜美車所撞），因撞擊聲不大，
    乃認為車損應屬輕微，為了趕上班，其遂逕自離開現場，其
    肇事逃逸、致人受傷，是處於不知情之狀況下，能否改判加
    重罰鍰，勿吊銷其駕駛執照，使其還能開車載貨云云。
二、按汽車駕駛人駕駛汽車肇事致人受傷或死亡者，應即採取救
    護措施及依規定處置，並通知警察機關處理，不得任意移動
    肇事汽車及現場痕跡證據，違反者處新臺幣（下同）3,000
    元以上9,000 元以下罰鍰；前項駕駛人肇事致人受傷而逃逸
    者，吊銷其駕駛執照；汽車駕駛人，曾依本條例其他各條規
    定吊銷駕駛執照者，1 年內不得考領駕駛執照，道路交通管
    理處罰條例第62條第3 項前段、第4 項前段、第67條第3 項
    分別定有明文。
三、經查：
  (一)本件抗告人於民國（下同）98年7月31日7時50分許，駕駛車
    牌號碼2310-DP號自用小客車，沿臺北縣板橋市○○路○段由
    西向東方向行駛，於行經三民路2段245巷口時，本應注意車
    前狀況，隨時採取必要之安全措施，竟疏未注意，貿然自三
    民路2 段左轉至三民路2段245巷，適有蘇仰文騎乘車牌號碼
    738-BNR 號重型機車，沿三民路2 段由東向西方向直行，2
    車發生碰撞，致蘇仰文人車倒地，因而受有兩側膝擦傷之傷
    害（過失傷害部分未據告訴），詎抗告人駕車肇事致蘇仰文
    受傷後，竟未下車查看處理，亦未對蘇仰文施以任何救護措
    施，即逕駛離現場逃逸之事實，業據抗告人於警詢及偵查中
    坦承不諱（見臺灣板橋地方法院檢察署98年度偵字第23511
    號偵查卷第4 至9 頁、第51頁），核與證人即被害人蘇仰文
    於警詢及偵查中之證述情節相符（見同上卷第11至15頁、第
    50頁），並有道路交通事故現場圖、道路交通事故調查報告
    表(一)、(二)、臺北縣政府警察局海山分局疑似道路交通事故肇
    事逃逸追查表、道路交通事故肇事人自首情形記錄表、西園
    醫院診斷證明書、現場暨車損照片、監視器錄影翻拍照片可
    稽（見同上卷第20至35頁）。是以抗告人於上揭時、地肇事
    致人受傷而逃逸之事實，堪以認定。
  (二)按94年2月5日公布，95年2月5日施行之行政罰法第26條規定
    ：「一行為同時觸犯刑事法律及違反行政法上義務規定者，
    依刑事法律處罰之。但其行為應處以其他種類行政罰或得沒
    入之物而未經法院宣告沒收者，亦得裁處之。前項行為如經
    不起訴處分或為無罪、免訴、不受理、不付審理之裁判確定
    者，得依違反行政法上義務規定裁處之。」又其他種類行政
    罰，係指違反行政法上之義務應受「裁罰性」之「不利處分
    」，依行政罰法第2 條規定，包括剝奪或消滅資格、權利之
    吊銷證照處分在內。究其立法目的，一行為同時觸犯刑事法
    律及違反行政法上義務規定時，由於刑罰與行政罰同屬對不
    法行為之制裁，而刑罰之懲罰作用較強，故依刑事法律處罰
    ，即足資警惕時，實無一事二罰再處行政罰之必要。且刑事
    法律處罰，由法院依法定程序為之，較符合正當法律秩序，
    應予優先適用，但罰鍰以外之沒入或其他種類行政罰，因兼
    具維護公共秩序之作用，為達行政目的，行政機關仍得併予
    裁處。查本件抗告人前開肇事逃逸之行為，同時觸犯刑法第
    185條之4肇事逃逸之公共危險罪，業經原審法院於98年10月
    30日以98年度交簡字第6047號判決判處抗告人有期徒刑6 月
    ，如易科罰金，以1,000 元折算1日，緩刑2年，緩刑期間併
    付保護管束，並向檢察官指定之公益團提供40小時之義務勞
    務，該判決業於98年11月23日確定，有前開判決書暨本院被
    告前案紀錄表可稽（見卷附98年度交簡字第6047號卷宗影本
    、原審卷第18頁）。從而，原處分機關逕以抗告人駕駛汽車
    肇事致人受傷而逃逸，處罰鍰6,000 元，即有未洽。至吊銷
    駕駛執照，於1年內不得重新考領部分，核屬行政罰法第2條
    所規定之「其他種類行政罰」，揆諸前揭說明，抗告人縱已
    依刑事法律處罰，惟為維護交通安全，促使駕駛人於肇事後
    能對被害人即時救護，減少被害人之死傷，原處分機關併予
    裁處，自屬適法。
  (三)抗告人抗告意旨以其係於不知情之狀況下肇事，請求加重罰
    鍰，勿吊銷駕照云云。惟抗告人因本件觸犯公共危險罪，經
    檢察官訊問時，業已自承肇事逃逸（見偵查卷第51頁），況
    吊銷駕照、1 年內禁考之處分，係法律上之強制規定，非法
    院得自由裁量酌減，是其抗告為無理由，應予駁回。
四、綜上所述，抗告人確有於上揭時、地駕駛汽車肇事致人受傷
    而逃逸之違規行為，然原處分機關依道路交通管理處罰條例
    第62條第3項前段之規定，裁處抗告人罰鍰6,000元，顯與前
    揭行政罰法第26條之規定不符，是原審將原處分撤銷，另為
    裁定吊銷抗告人之駕駛執照，1 年內禁考，於法並無不合。
    抗告人猶執前詞，請求撤銷改判云云，為無理由，應予駁回
    。
據上論結，應依道路交通管理處罰條例第89條，刑事訴訟法第41
2條，裁定如主文。
中    華    民    國    99    年    1     月    29    日
                  刑事第十庭審判長法  官  陳榮和
                                  法  官  李春地
                                  法  官  彭政章
以上正本證明與原本無異。
不得再抗告。
                                  書記官  杜宜寧
中    華    民    國    99    年    2     月    2     日


司法院資訊處製作；財團法人民間司法改革基金會備份。
